【裁判字號】    89,易,3119
【裁判日期】    901112
【裁判案由】    詐欺
【裁判全文】
臺灣高雄地方法院刑事判決                        八十九年度易字第三一一九號
    公  訴  人  臺灣高雄地方法院檢察署檢察官
    被      告  丙○○
右列被告因詐欺案件，經檢察官提起公訴（八十八年度偵字第二九七○五號），本院
判決如左：
    主  文
丙○○無罪。
    理  由
一、公訴意旨略以：被告丙○○意圖為自己不法之所有，明知自己無償債能力，竟於
    民國八十八年九月初某日與其妻乙○○○（經檢察官另併他案審理中）基於共同
    犯意之聯絡，共同持其向不詳姓名之人，以每張新臺幣（下同）四千元之代價，
    購入以鄭財成、財神企業商行梁進來、姿可貿易有限公司（負責人為潘進長）（
    以上三人均經檢察官另併他案審理中）及戊○○（為本院通緝中）為發票人，如
    附表所示已無支付能力之支票（俗稱芭樂票），並持該四紙支票至高雄市○○區
    ○○街三號己○○住處，向己○○佯稱為運費收入所收受之支票，而向己○○借
    款，致使己○○陷於錯誤而交付借款一百十三萬五千三百元。嗣己○○屆期將前
    開支票提示均遭退票，被告丙○○及其妻乙○○○又避不見面，始知受騙。因認
    被告、乙○○○及其他發票人間，共同犯有刑法詐欺取財罪嫌云云。
二、按犯罪事實應依證據認定之，無證據不得推定其犯罪事實，刑事訴訟法第一百五
    十四條定有明文。而在訴訟上用以證明事實之證據，須於通常一般之人均不致於
    有所懷疑，而得確信其為真實之程度者，始得據以為有罪之認定；倘其證明尚未
    達到此一程度，而有合理之懷疑存在，致使無從為有罪之確信時，即應為無罪之
    判決（最高法院七十六年度台上字第四九八六號判例意旨參照）。又按事實審法
    院對於證據之取捨，依法雖有自由判斷之權，然積極證據不足證明犯罪事實時，
    被告之抗辯或反證縱屬虛偽，仍不能以此資為積極證據應予採信之理由（最高法
    院卅年上字四八二號判例意旨參照）。再按告訴人之告訴，係以使被告受刑事訴
    追為目的，是其陳述是否與事實相符，仍應調查其他證據以資審認（最高法院五
    十二年度台上字第一三○○號判例意旨參照）。末按刑法第三百三十九條詐欺罪
    之成立，須行為人意圖為自己不法之所有，而行使詐術使人陷於錯誤而交付財物
    或行為人因此而獲得利財產上之不法利益為要件，而債務人於債之關係成立後，
    如有債務不履行之情形，在一般社會經驗上可能之原因甚多，縱令出於惡意而有
    遲延給付或不為給付之情形，苟無足以證明其在債之關係發生時自始故意藉此從
    事財產犯罪之積極證據，根據前引刑事訴訟法第一百五十四條之規定及最高法院
    判例之意旨，仍不得僅以債信違反之客觀事態，即推定債務人原有詐欺取財或得
    利之犯意。
三、本件公訴人依據告訴人己○○之指訴，及附表所示之支票影本，而認被告涉有詐
    欺取財罪嫌。訊據被告丙○○則堅決否認有何前開犯行，辯稱：該四紙支票係伊
    妻乙○○○持向己○○借款，借款時伊並不知情。後該支票退票，告訴人來找伊
    ，伊才與其妻共同切結同意分期清償給告訴人等語。經查，證人即被告之妻乙○○○證稱：係伊打電話向告訴人借款，告訴人將錢拿到伊經營之貨車停車場公司
    來交給伊，借款時伊先生並不知情。而發票人為戊○○的支票，係丁○○交付給
    伊支付貨車停車費，其他三張支票，則係甲○○交付要伊幫忙調現的支票，伊並
    不知道係芭樂票等語（本院九十年五月三日訊問筆錄參照）。另告訴人於提起本
    案告訴時係指訴稱：係被告夫婦共同持該四紙支票，稱係所收運費，而向伊借款
    。退票後伊去找被告，被告向伊稱這些支票都是用每張四千元買來的云云（八十
    八年十二月六日告訴狀及八十八年十二月廿一日偵訊筆錄參照）。然被告否認曾
    向己○○提及該四紙支票係以每張四千元買來之情，且依常情，被告若存心以俗
    稱「芭樂票」行騙，當無向被害人自承此事實之理，而此部分之事實，又除告訴
    人之指訴外，尚無其他證據足資證明，參諸前開最高法院判例意旨之說明，尚不
    能遽以認定被告曾向告訴人自白係以「芭樂票」行騙之事實。另己○○於本院訊
    問時又稱：係伊向被告夫婦催討時，聽到被告夫婦吵架，被告罵其妻交付「芭樂
    票」給伊，伊因而得知該四紙支票為「芭樂票」之事實等語（本院九十年八月廿
    二日、同年月廿三日訊問筆錄參照），則據告訴人此部分指訴，亦可證明被告於
    責罵其妻時，意指該四紙支票係其妻所交付給告訴人，而非被告所交付，且被告
    於其妻交付支票時並不知情之事實。
四、再查，告訴人於本院訊問時係指訴稱：係乙○○○向伊借款，惟借款時被告在場
    ，借款後乙○○○再陸續拿支票來，而伊要求乙○○○在支票上背書，惟其中發
    票人為姿可貿易有限公司之支票，則於交付時，忘了要求乙○○○背書等語（本
    九十年八月廿三日訊問筆錄參照），據告訴人此部分之指訴，參諸該四紙支票除
    發票人為姿可貿易有限公司之支票上無背書人外，其餘三紙均有乙○○○之背書
    ，足證該四紙支票，確係乙○○○於向告訴人借款後再陸續交付給告訴人，而非
    被告所交付，故難認被告有持該四紙支票向告訴人行騙之行為。另證人乙○○○
    所證稱交付伊支票之丁○○及甲○○二人，均經本院依法傳喚、拘提而未到庭，
    故本院亦無從查證證人乙○○○前開所證支票來源之事實是否可以採信，但該四
    紙支票既非被告交付告訴人，被告於其妻交付該支票於告訴人時，亦對該四紙支
    票是否為「芭樂票」一事，並不知情，且又無證據足證被告與乙○○○間交付該
    四紙支票行為，有何犯意之聯絡，參諸前引法條、判例意旨及刑法詐欺罪犯罪構
    成要件之說明，自不能僅以被告及乙○○○於借款後有未依限清償之債信違反之
    事實，即遽認其詐欺犯行。此外，被告與其妻乙○○○於切結承諾分期清償後，
    雖未按期履行，惟現另已達成民事和解，而本件又查無其他證據足證被告有何詐
    欺犯行，參諸前引法條，自應為無罪之諭知。
據上論斷，應依刑事訴訟法第三百零一條第一項，判決如主文。
本件經檢察官林慧英到庭職行執務。
中      華      民      國    九十      年     十一     月     十二     日
                              臺灣高雄地方法院刑事第六庭
                                  法  官  邱  明  弘
右正本證明與原本無異。
如不服本判決，應於判決送達後十日內，向本院提出上訴狀。
                                  書記官  顏  平  國
中    華    民    國      九十      年      十一      月      十二      日
附表：
┌────────┬────────────┬────┬────────┐
│發  票  人      │  付  款  人            │票  號  │  額（新臺幣）  │
├────────┼────────────┼────┼────────┤
│姿可貿易有限公司│  臺灣土地銀行鳳北分行  │0000000 │387000          │
├────────┼────────────┼────┼────────┤
│財神企業行梁進來│  中興商業銀行南台南分行│0000000 │265000          │
├────────┼────────────┼────┼────────┤
│鄭財成          │  第一商業銀行灣內分行  │0000000 │346500          │
├────────┼────────────┼────┼────────┤
│戊○○          │  中興商業銀行三民分行  │0000000 │136300          │
└────────┴────────────┴────┴────────┘


司法院資訊處製作；財團法人民間司法改革基金會備份。
